【裁判字號】    99,交易,23
【裁判日期】    990428
【裁判案由】    過失傷害
【裁判全文】
臺灣嘉義地方法院刑事判決              99年度交易字第23號
公  訴  人  臺灣嘉義地方法院檢察署檢察官
被      告  甲○○
上列被告因過失傷害等案件，經檢察官提起公訴（98年度調偵字
第498號），本院判決如下：
    主  文
甲○○犯過失傷害罪，處有期徒刑肆月，如易科罰金，以新臺幣
壹仟元折算壹日。
    犯 罪 事 實
一、甲○○於民國98年9月10日下午4時50分許，駕駛車牌號碼C4
    -4422號自用小客車，自嘉義市○○○路370號「啄木鳥藥妝
    店」前，由東往西方向起駛並向左迴轉，欲跨越分向限制線
    駛入對向車道，本應注意起駛前應注意前後左右有無障礙或
    車輛行人，並應讓行進中之車輛行人優先通行，且在劃有分
    向限制線之路段，不得迴車，而依當時天候雨、日間自然光
    線、柏油路面濕潤無缺陷、無障礙物、視距良好等情況，而
    無不能注意之情形，竟疏未注意，貿然起駛並向左迴轉。適
    乙○○騎乘車牌號碼099-BYF號普通重型機車，沿興業西路
    由東往西方向行駛，兩車在嘉義市○○○路370號前之道路
    中發生擦撞，致乙○○受有右腳及右肩擦傷、右腳撕裂傷、
    左手撕裂傷之傷害。被告肇事後於有偵查犯罪職權之公務員
    或機關發覺前，即向據報到場處理之員警表明為肇事人，自
    首並接受裁判。
二、案經乙○○訴由嘉義市政府警察局第一分局報告臺灣嘉義地
    方法院檢察署檢察官偵查起訴。
    理  由
一、按被告以外之人於審判外之言詞或書面陳述，除法律有規定
    者外，不得作為證據；又被告以外之人於審判外之陳述，雖
    不符合同法第159條之1至第159條之4之規定，但經當事人於
    審判程序同意作為證據，法院審酌該言詞陳述或書面陳述作
    成時之情況，認為適當者，亦得為證據。當事人、代理人或
    辯護人於法院調查證據時，知有第159條第1項不得為證據之
    情形，而未於言詞辯論終結前聲明異議者，視為有前項之同
    意，刑事訴訟法第159條第1項及第159條之5分別定有明文。
    查本判決下列所引之供述證據，雖屬傳聞證據，惟當事人於
    本院審判期日中表示無意見不予爭執，且迄至言詞辯論終結
    前亦未表示異議，本院審酌該等證據之取得過程並無瑕疵，
    與本案待證事實間復具有相當之關聯性，以之為本案證據並
    無不當，自得採為本件認定事實之基礎，合先敘明。
二、訊據被告甲○○否認有何過失傷害之犯行，辯稱：事故發生
    前，伊車輛係停放在啄木鳥藥妝店之停車格，而與該藥妝店
    前方之興業西路成垂直狀，伊起駛的方向與分向限制線垂直
    欲至對向車道再迴轉，而非東往西方向起駛並向左迴轉，另
    告訴人乙○○機車係撞到伊左前車頭保險桿云云。經查：
(一)被告於98年9月10日下午4時50分許，駕駛車牌號碼C4-4422
    號自用小客車，自嘉義市○○○路370號「啄木鳥藥妝店」
    前，由東往西方向起駛並向左迴轉，並與沿興業西路由東往
    西方向行駛，由告訴人所騎乘車牌號碼099-BYF號普通重型
    機車發生擦撞等情，業據告訴人於警詢時證稱：本件肇事時
    、地為98年9月10日下午4時50分，在嘉義市○○○路370號
    。肇事前，伊沿興業西路機車優先道由東向西行駛至肇事地
    點，在伊右前方有1自小客車C4-4422號，由東向西起步迴轉
    到伊車前，伊向左閃避，伊前車頭與該車右前車頭發生碰撞
    而人車倒地等語（見警卷第6頁），及於本院審理時證稱：
    伊見到被告車子時是在行進狀況，當時被告從伊對向由伊之
    右前方往左後方之方向行駛，伊係撞到被告右前車頭保險桿
    等語（見本院卷第52頁），復有道路交通事故現場圖、道路
    交通事故調查報告表(一)、(二)，及道路交通事故現場照片
    12 幀在卷可佐（見警卷第10至19頁）。另告訴人之機車與
    被告自小客車在嘉義市○○○路370號前之快車道之內側車
    道發生擦撞等情，業據被告於本院審理時繪圖供稱：伊與告
    訴人2車碰撞地點為啄木鳥藥妝店前之內側車道（見本院卷
    第13頁），核與告訴人於本院審理時證稱：伊機車與被告自
    小客車碰撞地點以前揭被告所繪之碰撞位置為正確等語（見
    本院卷第12、53頁）相符，復有前揭道路交通事故現場圖及
    道路交通事故現場照片所示事故發生後告訴人機車倒臥在內
    側車道等情可稽。又告訴人於事故發生後受有右腳及右肩擦
    傷、右腳撕裂傷、左手撕裂傷等傷害，經送財團法人嘉義基
    督教醫院急診等情，亦據告訴人於警詢證稱：事故發生後，
    路人報警，伊被救護車送醫等語，並有前揭醫院診斷證明書
    1 紙存卷足參（見警卷第8頁）。故上開事實均堪以認定。
(二)被告固辯稱：伊車輛係停放在啄木鳥藥妝店之停車格，而與
    興業西路成垂直狀，伊起駛的方向與分向限制線垂直欲至對
    向車道再迴轉，而非東往西方向起駛並向左迴轉，告訴人乙
    ○○機車係撞到伊左前車頭保險桿云。然查：
  1.被告於事故發生後員警到場處理時供稱：肇事前，伊車「臨
    」停於興業西路啄木鳥藥局前（由東向西），伊起步向左迴
    轉欲往東時，在伊左後駛來一部機車099-BYF號前車頭撞及
    伊右前車頭而肇事等語。撞擊位置為伊車子右前車頭等語（
    見警卷第2、3頁），核與前揭告訴人警詢、本院審理時之證
    述及道路交通事故現場圖所繪製之情形相符，而觀事故現場
    照片，被告所駕駛之前揭自小客車為黑色，該車右前車頭保
    險桿確有因擦撞所產生之白色線條痕跡，亦足佐認告訴人機
    車係與被告前揭自小客車右前車頭保險桿發生擦撞，至為明
    確。
  2.被告嗣雖於本院準備程序及審理時翻異前詞，而為上開辯解
    ，並否認前揭警詢時之供述。然證人即到場處理之員警於本
    院審理時證稱：伊到車禍現場時被告還在現場，傷者已送醫
    ，伊問被告情況，被告說沿興業西路起步往東，起步一下子
    就一部機車與他擦撞，被告說他要越過雙黃線轉往東邊，因
    他右前車頭有損害，可以得知他是逆向，伊有問他說為何逆
    向，他說他只是停在啄木鳥藥局前面順向停放，起步往左後
    迴轉，之後他的右前車頭與機車騎士撞到等語（見本院卷第
    48頁）。又本院為求慎重就被告於98年10月10日於警詢筆錄
    光碟予以勘驗並製有譯文（見本院卷第56至57頁），而依譯
    文內容觀之，被告確係坦承伊車輛肇事前，停放於啄木鳥藥
    局前，由東向西起步，要左轉，告訴人從伊旁邊後面來而發
    生相撞，撞擊的位置是車子右邊的「曼把」（音譯，即保險
    桿，bumper），並明確表示員警所製作之現場圖沒問題（見
    譯文黃色螢光筆標示部分），參以前揭現場圖就被告自小客
    車起駛後行進方向確係繪成東向西起步，並往左逆向迴轉等
    情，足認被告警詢之供述可採。況被告就本院前揭勘驗結果
    ，供稱：伊確實有告訴警察伊車子受損位置為右前車頭保險
    桿（見本院卷第60頁），果被告前揭自小客車起駛後未向左
    逆向迴轉，則告訴人前揭機車由東往西順向而來，而與被告
    前揭車輛發生碰撞，撞擊位置理應為被告自小客車之左側車
    身而非右前車頭保險桿，益徵被告嗣於本院審理時所為之前
    揭辯解，顯係飾卸之詞，即難憑採。
三、按「起駛前應顯示方向燈，注意前後左右有無障礙或車輛
    行人，並應讓行進中之車輛行人優先通行。」、「在設有禁
    止迴車標誌或劃有分向限制線，禁止超車線、禁止變換車道
    線之路段，不得迴車。」道路交通安全規則第89條第1項第6
    款、第106條第2款分別定有明文。查被告係領有駕駛執照之
    人，業據被告供承在卷（見警卷第3頁），且有被告駕駛執
    照1份附卷足憑（見警卷第21頁），是其對於應遵守上開規
    定自難諉為不知，再依卷附道路交通事故調查報告表所載及
    處理員警於事故當時所拍攝之照片觀之（見警卷第11至19頁
    ），事故當時天候雨、日間自然光線、柏油路面濕潤無缺陷
    、無障礙物、視距良好等情況，然並無不能注意之情形，詎
    被告仍疏未注意上開規定，因而肇事，致告訴人受有上開傷
    害，足見被告確有違反上述交通安全規定甚明。本件事故經
    送臺灣省嘉雲區車輛行車事故鑑定委員會，鑑定結果為：「
    一、甲○○駕駛自小客車，雨天由路旁起駛，未讓行進中車
    輛先行，且於於劃有分向限制線路段，左轉迴車不當，為肇
    事原因。二、乙○○駕駛重機車，無肇事因素。」，有臺灣
    省嘉雲區車輛行車事故鑑定委員會嘉雲區99年3月10日99010
    2案鑑定意見書在卷可參（見本院卷第32、33頁），其認定
    被告於本件交通事故確有過失等情，則與本院上開認定一致
    。再者，告訴人因本件車禍受有前揭傷害等情業如前述，是
    被告之過失行為與告訴人所受之前揭傷害結果間，顯具有相
    當因果關係無疑。綜上所述，本件事證明確，被告犯行，堪
    以認定，應依法論科。
四、核被告所為，係犯刑法第284條第1項前段之過失傷害罪。又
    被告肇事後於有偵查犯罪職權之公務員或機關發覺前，即向
    據報到場處理之員警表明為肇事人等情，有嘉義市○○○道
    路交通事故肇事人自首情形紀錄表1份在卷可參（見警卷第
    23頁），參以被告事後並未逃避本案偵查及審理程序，足認
    被告確符合自首之規定，爰依刑法第62條前段減輕其刑。爰
    審酌：(1)被告國小畢業之智識程度，前無任何犯罪前案紀
    錄，有臺灣高等法院被告前案紀錄表1份在卷可稽，素行良
    好；(2)告訴人所受傷害程度，且被告迄未與告訴人成立和
    解，賠償告訴人之損害；(4)本件交通事故，被告為肇事原
    因及檢察官具體求刑有期徒刑4月等一切情狀，量處如主文
    所示之刑，並諭知易科罰金之折算標準。
據上論斷，應依刑事訴訟法第273條之1第1項、第299條第1項前
段，刑法第284條第1項、第41條第1項前段、第62條前段，刑法
施行法第1條之1第1項、第2項前段，判決如主文。
本案經檢察官李志明到庭執行職務。
中    華    民    國    99    年    4    月    28    日
                  刑事第五庭    法  官  啟夫
以上正本證明與原本無異。
如不服本判決應於收受判決後10日內向本院提出上訴書狀，並應
敘述具體理由；其未敘述上訴理由者，應於上訴期間屆滿後20日
內向本院補提理由書（均須按他造當事人之人數附繕本）「切勿
逕送上級法院」。告訴人或被害人如對於本判決不服者，應具備
理由請求檢察官上訴，其上訴期間之計算係以檢察官收受判決正
本之日期為準。
中    華    民    國    99    年    4    月    28    日
                                書記官  侯麗茹
附錄本判決論罪法條全文：
刑法第284條第1項：
因過失傷害人者，處 6 月以下有期徒刑、拘役或 5 百元以下罰
金，致重傷者，處 1 年以下有期徒刑、拘役或 5 百元以下罰金
。

司法院資訊處製作；財團法人民間司法改革基金會備份。
